臺灣臺南地方法院臺南簡易庭民事判決
110年度南簡字第721號
原      告  蘇靖惠  

被      告  王銘祺  


訴訟代理人  吳俊賢  
上列當事人間請求侵權行為損害賠償事件，原告就本院110年度
交簡字第315號過失傷害案件提起附帶民事訴訟，經本院刑事庭
以110年度交附民字第25號裁定移送前來，本院於民國110年10月
27日言詞辯論終結，判決如下：
    主  文
被告應給付原告新臺幣參拾貳萬玖仟肆佰零玖元，及自民國一百
一十年二月九日起至清償日止，按週年利率百分之五計算之利息
。
原告其餘之訴駁回。
訴訟費用由被告負擔百分之六十六，餘由原告負擔。
本判決原告勝訴部分得假執行。但被告如以新臺幣參拾貳萬玖仟
肆佰零玖元為原告預供擔保，得免為假執行。
    事實及理由
一、原告起訴主張：
　㈠訴之聲明：
　　被告應給付原告新臺幣（下同）50萬0,958元，及自起訴狀
    繕本送達之翌日起至清償日止，按週年利率5％計算之利息。
　㈡被告於民國109年3月26日8時33分許，駕駛車牌號碼000-0000
    號自用小客車，沿臺南市東區東門路一段由東往西方向行駛
    ，在臺南市東區東門路一段與東門城圓環路口，本應注意汽
    車行經多車道之圓環，應讓內側車道之車輛先行，被告竟疏
    未注意及此，貿然前行，適原告騎乘298-HAY號普通重型機
    車（下稱系爭機車），沿東門城圓環由南往北方向行駛至該
    處，兩車因此發生碰撞（下稱系爭事故），致被告受有骨盆
    骨折之傷害（下稱系爭傷害）。
　㈢被告之上開行為，致原告受有下列損害，爰依侵權行為之法
    律關係，請求被告賠償醫療費用9萬5,660元（包含急診、住
    住院、門診費用計有1萬5,660元、陳昱傑骨科診所復健雷射
    療程3萬元、日後雷射療程5萬元）、看護費用6萬6,000元、
    雜費2,273元、工資損失22萬8,000元、系爭機車修復費用9,
    250元、手機維修費用6,600元、交通費用7,800元、診斷證
    明書費用640元、精神慰撫金30萬元，總計71萬6,223元，原
    告因疏未注意而違規行駛禁行機車慢車道，而與有過失，其
    願負30％責任，上開金額經扣除原告過失部分後為50萬1,356
    元（計算式：71萬6,223元×70％＝50萬1,356元，元以下4捨5
    入），原告願僅請求50萬0,958元。
二、被告則以下列情詞資為抗辯：
  ㈠聲明：
　⒈原告之訴駁回。
　⒉如受不利判決，被告願供擔保請准宣告免為假執行。
　㈡就被告請求之項目，意見如下：
　⒈醫療費用：
　　被告對於原告請求之醫療費用1萬5,660元【成大醫院急診費
    用1,105元、衛生福利部臺南醫院（下稱部立臺南醫院）住
    院費用1萬2,735元，及邵柏洲骨科診所、鄭明豐診所及臺南
    醫院門診費用450元、450元及920元】，並不爭執。惟陳昱
    傑骨科診所之6個復健雷射療程共3萬元部分，並非必要之醫
    療行為，故原告請求被告賠償3萬元，難認合理。至於日後
    復健、雷射及針灸治療費用5萬元部分，並無相關證據證明
    原告尚需接受後續其他之醫療行為，原告請求被告賠償5萬
    元，亦屬無理。　　
　⒉看護費用：
　　被告就原告主張30日之看護期間、以每日2,000元計算，並
    不爭執。
　⒊雜費：
　　原告未舉證證明其支出之雜費2,273元係必要花費，被告不
    同意賠償。
　⒋工資損失：
　　部立臺南醫院之診斷證明書載明「原告宜休養3個月」，陳
    昱傑骨科診所之診斷證明書載明「原告宜再休養1個月」，
    原告之休養期間應為4個月。原告主張其每月工資為3萬8,00
    0元，惟其並未提出個人所得稅扣繳憑單為證，應以系爭事
    故發生時之勞保最低投保薪資2萬3,800元為計算基礎，方為
    合理，原告之工資損失應為9萬5,200元（計算式：2萬3,800
    元×4個月＝9萬5,200元），較為合理。
　⒌系爭機車修復費用：
　　被告對於修復費用9,250元並不爭執，惟該費用應扣除折舊
    ，方為合理。
　⒍手機維修費用：
　　被告對於維修費用6,600元並不爭執，惟該費用應扣除折舊
    ，方為合理。
　⒎交通費用7,800元，被告不爭執。
　⒏精神慰撫金：　
　　原告請求之精神慰撫金30萬元，金額實屬過高，請法院酌減
    。
　㈢臺南市車輛行車事故鑑定委員會鑑定結果為「原告駕駛普通
    重型機車，行駛禁行機慢車道，為肇事次因。」是原告就系
    爭事故之發生與有過失，被告認為原告應負擔30％肇事責任
    ，故被告之賠償責任應依過失比例酌減。再者，原告有向臺
    灣產物保險股份有限公司（下稱臺灣產險）申請給付強制汽
    車責任保險理賠金，其已受領醫療費用5萬4,513元，原告請
    求之金額應扣除該理賠金。
三、兩造不爭執事項：
　㈠被告於109年3月26日8時33分許，駕駛車牌號碼000-0000號自
    用小客車，沿臺南市東區東門路一段由東往西方向行駛，在
    臺南市東區東門路一段與東門城圓環路口，本應注意汽車行
    經多車道之圓環，應讓內側車道之車輛先行，而依當時天候
    晴、日間自然光線、柏油路面乾燥、無缺陷、無障礙物、視
    距良好等情狀，客觀上並無不能注意之情事，竟疏未注意及
    此，貿然前行，適原告騎乘系爭機車，沿東門城圓環由南往
    北方向行駛，亦疏未注意而行駛禁行機車慢車道，兩車因此
    發生碰撞，致被告受有系爭傷害。
  ㈡被告因上開行為，經本院刑事庭於110年2月8日以110年度交
    簡字第315號判決，判處被告犯過失傷害罪，處有期徒刑3月
    ，如易科罰金，以1,000元折算1日。
  ㈢系爭事故經送臺南車輛行車事故鑑定委員會鑑定之結果，認
    被告駕駛自小客車，行經多車道之圓環，未讓內側車道之車
    輛先行，為肇事主因；原告駕駛普通重型機車，行駛禁行機
    車慢車道，為肇事次因（交附民卷第17-18頁）。
  ㈣原告因系爭傷害，支出必要醫療費用1萬5,660元（本院卷第4
    4-45頁）。
  ㈤原告因系爭傷害，需專人看護30日，看護費用每日2,200元。
  ㈥系爭機車係98年12月出廠，為原告所有，因系爭事故受損，
    修復費用為9,250元（其中線路整修工資為350元，其餘8,90
    0元為零件費用）（本院卷第40頁）。
  ㈦原告之手機因系爭事故受損，支出必要修復費用6,600元（本
    院卷第46頁）。
  ㈧原告因系爭事故就醫，支出交通費用7,800元。
  ㈨原告因系爭事故，向臺灣產險申請保險理賠計有5萬4,513元
    （本院卷第81、83頁）。
四、得心證之理由：　　
　㈠查系爭事故之經過如兩造不爭執事項㈠所示，而被告駕駛自小
    客車，行經多車道之圓環，未讓內側車道之車輛先行，為肇
    事主因；原告駕駛普通重型機車，行駛禁行機車慢車道，為
    肇事次因，原告應負百分之30過失責任乙情，亦為兩造所不
    爭執，是兩造之上開過失行為與原告受有系爭傷害間具有相
    當因果關係乙情，堪予認定。
　㈡按因故意或過失，不法侵害他人之權利者，負損害賠償責任
    ；又不法侵害他人之身體或健康者，對於被害人因此喪失或
    減少勞動能力或增加生活上之需要時，應負損害賠償責任；
    又不法侵害他人之身體、健康者，被害人雖非財產上之損害
    ，亦得請求賠償相當之金額；民法第184條第1項前段、第19
    3條第1項、第195條第1項前段分別定有明文。原告因被告上
    開過失行為而受有系爭傷害，已如前述，揆諸上揭規定，原
    告自得請求被告負侵權行為損害賠償責任。茲就原告所主張
    各項損害賠償項目及金額是否有據，分別論述如下：
  ⒈醫療費用：
    查被告因系爭傷害而前往陳昱傑骨科診所接受除痛修復雷射
    治療18次（共3萬元），可能有行動不便之後遺症，須持續
    追蹤及復健治療，如要完全康復，預估尚需接受除痛修復雷
    射治療12至15次（共2萬至2萬5,000元）等情，有該診所出
    具之110年9月8日診斷證明書在卷可佐（本院卷第185頁）。
    顯見被告因系爭傷害確有接受上開雷射治療去除疼痛之必要
    ，其必要之支出費用為5萬5,000元（計算式：30,000＋25,00
    0＝55,000）。又被告對於原告已支出之其他必要醫療費用1
    萬5,660元並不爭執，故原告自得請求被告給付醫療費用7萬
    0,660元（計算式：55,000＋15,660＝70,660）。 
　⒉看護費用：
　　原告因系爭傷害，需專人看護30日，看護費用每日2,200元
    乙情，為兩造所不爭執，故原告自得請求被告賠償看護費用
    6萬6,000元（計算式：2,200×30＝66,000）。
　⒊雜費：
　　查原告曾購買來復易看護墊、安安成人紙尿褲、濕紙巾、手
    套等物品，支出計有1,331元（計算式：160＋474＋159＋160＋1
    98＋180＝1,331），有原告提出之上尚五金百貨商行統一發票
    、統一便利商店、杏一電子發票證明聯、免用統一發票收據
    附卷可稽（本院卷第51、52頁）。上開物品應屬治療系爭傷
    害過程中必要消耗之物品，原告請求被告賠償1,331元，應
    屬有據。至原告另提出之109年3月30日統一便利商店300元
    電子發票證明聯、美德耐198元統一發票及上尚五金百貨商
    行109年4月6日1元塑膠用品（可能係購物塑膠袋）統一發票
    ，因其上未記載係購買何種類型之用品，與治療系爭傷害有
    何關係，此部分之支出，自不得請求被告賠償。
　⒋工資損失：
    原告主張其原任職於大統營實業股份有限公司（下稱大統營
    公司）擔任國外業務，106年9月30日因身體健康因素而離職
    後，在其父即訴外人蘇相淋在臺南善化區承租之30至40甲農
    地擔任馬鈴薯、黑芝麻之銷售、推廣及業務員，雇主為蘇相
    淋，薪資基準為原告任職於大統營公司之平均工資3萬8,000
    元，故請求被告賠償6個月工資損失，共22萬8,000元云云。
    惟查：
  ⑴原告曾於109年8月13日至部立臺南醫院回診，醫師囑言宜再
    休養1個月，有該院診斷證明書在卷可參（本院卷第107頁）
    。而系爭事故發生在109年3月26日，是原告自系爭事故發生
    起至少需休養6個月左右。
  ⑵次查，原告固提出蘇相淋出具之工作證明（本院卷第47頁）
    ，其上記載原告自109年3月受僱於蘇相淋，每月工資3萬8,0
    00元等。惟原告並未提出任何薪資轉帳或薪資單為憑，且雇
    主係其父，其出具證明書恐有偏頗之虞，尚難採憑。
  ⑶基上，此部分工作損失應以109年最低工資2萬3,800元為計算
    基準，而原告因系爭傷害應休養約6個月，已如前述，故原
    告得請求被告賠償工作損失14萬2,800元（計算式：23,800×
    6＝142,800）。
　⒌系爭機車修復費用：
　⑴按不法毀損他人之物者，被害人得請求賠償其物因毀損所減
    少之價額，民法第196條分別定有明文。而依民法第196條請
    求賠償物被毀損所減少之價額，得以修復費用為估定之標準
    ，但以必要者為限，如修理材料以新品換舊品，應予折舊（
    最高法院77年度第9次民事庭會議決議可資參考）。查系爭
    機車係98年12月出廠，為原告所有，因系爭事故受損，修復
    費用為9,250元（其中線路整修工資為350元，其餘8,900元
    為零件費用）等情，為兩造所不爭執，其中零件費用既係以
    新零件更換被毀損之舊零件，自應將折舊予以扣除，始為合
    理。
  ⑵又依行政院所頒布固定資產耐用年數表暨固定資產折舊率表
    ，機車之耐用年數為3年，依定率遞減法之折舊率係千分之5
    36。而系爭機車係98年12月出廠，故自出廠起至109年3月26
    日系爭事故發生時，約已使用10年又4個月，已超過前述耐
    用年數，但系爭機車於系爭事故發生時仍正常使用中，足見
    其零件應仍在固定資產耐用年限內，方可繼續使用，難認其
    零件已無殘餘價值，如超過耐用年限之部分仍依定率遞減法
    繼續予以折舊，則與固定資產耐用年限所設之規定不符。故
    參酌營利事業所得稅查核準則第95條第8款「營利事業折舊
    性固定資產，於耐用年限屆滿仍繼續使用者，其殘值得自行
    預估可使用年數並重新估計殘值後，按原提列方法計提折舊
    。」、所得稅法第51條第1項「固定資產之折舊方法，以採
    用平均法、定率遞減法、年數合計法、生產數量法、工作時
    間法或其他經主管機關核定之折舊方法為準」及所得稅法施
    行細則第48條第1款「固定資產之折舊方法採平均法者，以
    固定資產成本減除殘值後之餘額，按固定資產耐用年數表規
    定之耐用年數平均分攤，計算每期折舊額」之規定，本院認
    採用「平均法」計算其最後1年折舊後之殘值作為前開零件
    之殘餘價值【計算式：取得價格÷（耐用年限＋1）＝殘值】，
    應屬合理。是上開零件費用8,900元依前揭平均法計算其折
    舊後，零件之殘餘價值為2,225元【計算式：8,900元（3+1
    ）＝2,225元】，加計工資350元，是原告得請求系爭機車因
    系爭事故受損必要之修復費用為2,575元。
　⒍手機維修費用：
　　查原告之手機因系爭事故受損，支出螢幕及手機週邊部分維
    修費用6,600元乙情，為兩造所不爭執，是原告自得請求被
    告賠償6,600元。被告固抗辯需予折舊云云。經查，修理材
    料性質上有獨立與附屬之別，若修理材料對於物之本體而言
    ，具有獨立存在價值，因更新結果，提高物之使用效能或增
    加其交換價值，若允其全額賠償，將使被害人獲得額外利益
    ，與損害賠償僅在填補損害之原理有違，因而應予折舊。然
    若修理材料本身僅能附屬他物存在，或與他物結合形成功能
    之一部分，其更新之結果，並不使受害人獲取額外利益時，
    被害人逕就該新品之價額請求賠償，應屬相當，無須予以折
    舊。以現今社會商業型態，就手機以舊品修繕之交易市場，
    幾不存在，強求原告需以舊品修繕實為不可能之期待。從而
    ，原告於未獲取超越原手機原使用效能或交換利益之前提下
    ，就手機之附屬部分即螢幕、手機週邊部分，請求以新品替
    代之費用，應屬必要費用。被告上開抗辯，尚屬無據。
　⒎交通費用：
　　原告因系爭傷害就醫，支出必要交通費用7,800元，為兩造
    所不爭執，是原告自得請求被告賠償7,800元。
　⒏申請診斷證明書、病歷費用：　
　  按上訴人因本件車禍受傷住院治療所支出之證明書費六百八
    十元，雖非因侵權行為直接所受之損害，惟係被害人為實現
    損害賠償債權所支出之必要費用，且係因加害人之侵權行為
    所引起，被害人是否不得請求加害人賠償，自非無斟酌餘地
    （最高法院92年度台上字第2653號民事判決參照）。次按當
    事人為伸張權利所必要支出之費用，如可認為係因他造侵權
    行為所受之損害，即加害行為與損害賠償範圍間有相當因果
    關係者，均非不得向他造請求賠償（最高法院99年度台上字
    第224號民事判決參照）。查原告支出系爭傷害之證明書費
    及病歷資料費用計有640元，有國立成功大學醫學院附設醫
    院門診收據、部立臺南醫院醫療費用收據、陳昱傑骨手診所
    樂品明細及收據在卷足參（本院卷第167-168頁）。此部分
    費用為原告伸張權利應支出之必要費用，故其請求被告給付
    640元，自屬有據。
　⒐精神慰撫金：
  ⑴按慰藉金之賠償須以人格權遭遇侵害，使精神上受有痛苦為
    必要，其核給之標準固與財產上損害之計算不同，然非不可
    斟酌雙方身分資力與加害程度，及其他各種情形核定相當之
    數額。又以人格權遭遇侵害，受有精神上之痛苦，而請求慰
    藉金之賠償，其核給之標準，須斟酌雙方之身分、資力與加
    害程度及其他各種情形核定相當之數額（最高法院51年台上
    字第223號判例、86年度台上字第3537號判決意旨參照）。
    原告因被告之過失行為受有系爭傷害，造成其行動不便需休
    養6個月，並長期回診復健追蹤，堪認原告精神上應承受相
    當之痛苦，故原告就所受非財產上之損害，請求被告賠償相
    當之金額即精神慰藉金，自屬有據。
  ⑵原告學歷為英國諾丁漢倫特管理行銷研究所畢業，擔任波波
    油品工作室之負責人，販售自家生產黑芝麻之相關產品，電
    商及實體通路之銷售額自110年1月6日起至同年4月15日止，
    約10萬3,900元，109年度所得為7萬7,543元，名下有投資1
    筆，財產總額200元；被告為大專畢業，從事生命產業之工
    作，109年度所得為64萬1,467元，名下有房屋2筆、土地6筆
    及投資4筆，有民事陳報狀、臺南市政府警察局第一分局道
    路交通事故詢問筆錄（本院卷第37、193頁）及本院依職權
    調閱之稅務電子閘門財產所得調件明細表在卷可佐。本院審
    酌上述兩造之身分、教育程度、經濟能力及原告因系爭傷害
    所遭受精神上痛苦之程度等一切情狀，認原告請求非財產上
    損害即精神慰撫金25萬元為適當，逾此範圍之請求，尚屬無
    據。
  ⒑基上，原告得請求被告賠償之金額總計為54萬8,406元（計算
    式：70,660＋66,000＋1,331＋142,800＋2,575＋6,600＋7,800＋64
    0＋250,000＝548,460）。
  ㈢再按損害之發生或擴大，被害人與有過失者，法院得減輕賠
    償金額，或免除之，民法第217條第1項著有規定。此項規定
    之目的，在謀求加害人與被害人間之公平，故在裁判上法院
    得以職權減輕或免除之（最高法院85年台上字第1756號判例
    參照）。查兩造之過失行為均為造成系爭事故之原因，被告
    應負百分之30之過失責任，已如前述，準此，爰依過失相抵
    之法則，減輕被告之賠償金額百分之30，再扣除臺灣產險已
    賠付之5萬4,513元，是被告應賠償之金額為32萬9,409元（
    計算式：548,460×70％－54,513＝329,409）。
五、綜上所述，原告本於侵權行為之法律關係，請求被告給付32
    萬9,409元，及自刑事附帶民事起訴狀繕本送達翌日即110年
    2月9日（附民卷第19頁）起至清償日止，按週年利率百分之
    5計算之利息，為有理由，應予准許，逾前開範圍之請求，
    為無理由，應予駁回。
六、本件係適用民事訴訟法第427條第1項第12款簡易訴訟程序所
    為被告部分敗訴之判決，依同法第389條第1項第3款規定，
    就原告勝訴部分應依職權宣告假執行。
七、訴訟費用負擔之依據：民事訴訟法第79條。　　
中　　華　　民　　國　　110 　年　　11　　月　　10　　日
                  臺南簡易庭  法  官  陳尹捷
以上正本係照原本作成。
如不服本判決，應於判決送達後20日內，向本院提出上訴狀並表
明上訴理由，如於本判決宣示後送達前提起上訴者，應於判決送
達後20日內補提上訴理由書（須附繕本）。
如委任律師提起上訴者，應一併繳納上訴審裁判費。　　　　　
中　　華　　民　　國　　110 　年　　11　　月　　10　　日
　　　　　　　　　　　　　　　書記官  曾美滋